臺灣高等法院高雄分院民事判決　九十年度訴易字第九二號
　　　原　　　告　甲○○
　　　訴訟代理人　丙○○
　　　被　　　告　乙○○
右當事人間請求損害賠償事件，經本院刑事庭移送前來，本院判決如左：
      主      文
被告應給付原告新台幣壹元，及自民國九十年九月二十一日起至清償日止，按年息百
分之五計算之利息。
原告其餘之訴駁回。
訴訟費用由被告負擔十分之一，餘由原告負擔。
      事      實
甲、原告方面：
一、聲明：求為判決：(一)被告應給付原告新台幣（下同）一元及自起訴狀繕本送達之
    翌日起至清償日止按年息百分之五計算之利息。(二)被告應以其費用在中國時報及
    聯合報廣告版刊載長寬各十五公分內容如附表所示之道歉啟示三日。
二、陳述：
  (一)被告不滿通往左營第二公有市場，登記於原告名下坐落於高雄市○○區○○段三
    五七地號之私設通路以鐵捲門封閉，乃於民國八十九年十月十三日上午九時十分
    許，至原告位於前開土地之門牌號碼高雄市○○○路七十六號住處之鐵門前，朝
    原告住處鐵門丟擲雞蛋及石塊並口出三字經穢言，公然以暴力侮辱原告，使原告
    深感尊嚴受損。
  (二)被告於刑案中自白「以手推車推三箱雞蛋至告訴人住處，進而為丟擲雞蛋之行為
    。」確有錄影帶可證。社會通念中，被丟擲雞蛋者均為理虧或為非作歹。原告在
    該處經營銀樓業三十餘年，此有營管利事業登記證影本可證。既不偷又不搶，實
    為殷實之商人，被告丟擲雞蛋之行為會使往來於市場之人共見共聞，誤以為原告
    有理虧或為非作歹，自有損於原告之聲譽。
  (三)被告我擲雞蛋以為侮辱原告既係於八十九年十月十三日上午九時十分許在左營第
    二市場，即市場上人聲鼎沸，交易熱絡之時機，顯然被告希望讓每日最多往來於
    市場之不特定多數人得以共見共聞，因此登報道歉為現行回復名譽之適當處分。
三、證據：除援用刑事卷證外，並提出營利事業登記證影本一份。
乙、被告方面：
一、聲明：求為判決：原告之訴駁回。
二、陳述：
  (一)縱認被告有丟擲雞蛋於供公眾通行通道上之鐵捲門，被害人應為高雄市政府，而
    非原告，蓋他人以雞蛋對公用地役權存在之鐵捲門以雞蛋丟擲，乃對於公權力之
    行使裁量權，不符合法規範之目的及人民之利益，所為表示不滿之方法，而公用
    巷道又非原告之住家大門（左營大路七十六號），對於原告自無名譽損害之可言
    。
  (二)再查，縱仍認被告難解免民事損賠責任，請查明回復名譽之方法如何方為適當，
    應斟酌回復名譽之必要性及適當性，而原告不法在先，故違反建築法及違章建築
    處理辦法之違建及強佔公眾之公用地役權，即又私設錄影機朝不特定之人窺錄後
    即提出告訴，於本件之損害之發生與有重大過失，反觀被告主張合法之通行權，
    而對公權力之訴求，縱有未洽，但仍合乎民法第一百五十一條之自助行為，自不
    負損賠責任，而被告僅丟一顆雞蛋之行為，最多應僅於當庭口頭道歉，原告要求
    應於聯合報及中國時報刊登道歉啟事，不無違反民法第一百四十八條第一項之權
    利之行使，以損害他人為主要目的濫用權利之行為。
  (三)末查，依民法第一百九十五條第一項後段規定，名譽被侵害者，並得請求為回復
    名譽之適當處分，蓋如對第三人傳達虛偽情報，故除去此種侵害狀態，亦以對第
    三人或世人傳達更正虛偽內容之情報，始能達其回復名譽之目的，即「謝罪廣告
    」或「道歉啟事」，而退萬步言之，縱被告仍成立侵權行為，亦非傳達虛偽情報
    ，而原告所受損害是否現尚存在，而原告所受之損害，早已過去，應以「當面道
    歉」為最適當，而原告片面要求謝罪廣告或道歉啟事，尚嫌無據，亦非回復名譽
    之「適當」處分。
三、證據：提出照片四張。
      理      由
一、本件原告主張：被告不滿通往左營第二公有市場，登記於伊名下坐落於高雄市○
    ○區○○段三五七地號之私設通路以鐵捲門封閉，乃於民國八十九年十月十三日
    上午九時十分許，至伊位於前開土地之門牌號碼高雄市○○○路七十六號住處之
    鐵門前，朝伊住處鐵門丟擲雞蛋及石塊並口出三字經穢言等情，求為命：(一)被告
    應給付伊一元及自九十年九月二十一日起至清償日止，按年息百分之五計算之利
    息。(二)被告應以其費用在中國時報及聯合報廣告版刊載長寬各十五公分內容如附
    表所示之道歉啟示三日之判決。
二、被告則否認有公然侮辱之行為，並以：伊僅丟一顆雞蛋，並無丟擲石塊及辱罵三
    字經等語，資為抗辯。
三、原告主張被告因不滿通往左營第二公有市場登記於原告甲○○名下之系爭設巷道
    以鐵捲門封閉，被告乃於八十九年十月十三日上午九時十分許至原告之住處（門
    牌號碼為高雄市○○○路七十六號）鐵門前，朝原告住處鐵門丟擲雞蛋等情，業
    據被告於刑事案件審理中供認於前揭時、地，以雞蛋朝原告住處鐵門丟擲不諱（
　　見原審年度易字第二三四四號刑事卷九十年七月三日審判筆錄），並經刑事法院
　　勘驗錄影帶屬實。查被告以雞蛋丟擲原告住宅大門方式，已將足以毀損他人名譽
　　之事表示於特定第三人，縱未至公然侮辱之程度，且無散布於眾之意圖，亦應認
　　係名譽之侵害，蓋既對於第三人表示足以毀損他人名譽之事，則原告之社會評價
　　，不免因而受有貶損，則原告主張被告毀損其名譽，洵堪採信。原告主張被告丟
　　擲石塊並口出三字經穢言云云，除被告堅決否認外，並經原審刑事法院當庭勘驗
　　錄影帶結果，被告並無持石塊朝原告住處丟擲，且無法顯示聲音，難認被告有以
　　三字經辱罵原告之行為，又證人蕭春治及王永泰於原審刑事庭審理時均證稱被告
　　當時僅丟擲雞蛋等語（見同上卷九十年七月三十一日審判筆錄）。因此，原告主
　　張被告有丟擲石塊並以三字經辱罵云云，為不可採。
四、按不法侵害他人之身體、健康、名譽、自由、信用、隱私、貞操或不法侵害其他
    人格法益而情節重大者，被害人雖非財產上之損害，亦得請求賠償相當之金額。
    其名譽被侵害者，並得請求回復名譽之適當處分。民法第一百九十五條第一項前
    段固定有明文。經查，本件被告以雞蛋丟擲原告住宅大門方式，毀損原告之名譽
    ，原告依前揭規定請求被告金錢賠償其精神損失，自屬正當。至於，原告請求登
    報道歉一事，依上開條文，固得請求回復名譽之適當處分，惟登報道歉雖不失為
    回復名譽之適當處分，然請求登報道歉，必須行為人主觀上以散佈於眾之意圖，
    客觀上有不特定第三人在場之情形下，侵害被害人之名譽，被害人請求公開方式
    回復其名譽，始為相當。被告於上開時、地，以雞蛋朝原告住處鐵門丟擲，雖係
　　於公開之場合，損害原告之名譽，惟被告並無散佈於眾之意圖，且在場者僅為不
　　滿原告私行封閉系爭巷道之人士，原告雖因此精神上受有損害，認以金錢賠償即
　　足以彌補其精神之痛苦，原告所受之損害，早成過去，原告請求被告登報道歉
　　，並非回復名譽之適當處分，自不應准許。
五、綜上所述，原告依侵權行為法則，請求被告給付一元，及自九十年九月二十一日
    起至清償日止，按年息百分之五計算之利息，為有理由，應予准許，逾此所為請
    求，為無理由，應予駁回。
六、據上論結，原告之訴，為一部有理由，一部無理由，依民事訴訟法第七十九條但
    書，判決如主文。
中　　　華　　　民　　　國　　九十一　　　年　　　一　　　月　　　八　　日
                                      臺灣高等法院高雄分院民事第四庭
~B1審判長法官　王錦村
~B2法　　　官　林紀元
~B3法　　　官　曾錦昌
右為正本係照原本作成。
原告如對本判決上訴，須於判決送達後二十日內向本院提出上訴狀，未表明上訴理由
者，應於上訴後二十日內向本院提出理由書（均須按他造當事人之人數附繕本）。上
訴時應提出委任律師或具有律師資格之人之委任狀，並依附註條文規定辦理。
被告不得上訴。
中　　　華　　　民　　　國　　九十一　　　年　　　一　　　月　　十一　　日
~B法院書記官　張文斌
附註：
民事訴訟法第四百六十六條之一：
對於第二審判決上訴，上訴人應委任律師為訴訟代理人，但上訴人或其法定代理人具
有律師資格者，不在此限。
上訴人之配偶、三親等內之血親、二親等內之姻親，或上訴人為法人、中央或地方機
關時，其所屬專任人員具有律師資格並經法院認為適當者，亦得為第三審訴訟代理人。
第一項但書及第二項情形，應於提起上訴或委任時釋明之。
附表：
　　　　道歉啟事
　　本人乙○○於民國八十九年十月十三日以丟擲雞蛋等物之方式涉嫌公然侮辱甲○
○乙事，業經法院判決確定認定屬實。在此除鄭重向甲○○表示道歉外，並自我警惕
不再為相同或類似之行為而侵害甲○○之名譽。
　　　　　　　　　　　　　　　　道歉人：乙○○
　　　　　　　　　　　　　　　　　　　　　　　　　　　　　　　　　　　　Ｑ
